【裁判字號】    90,交訴,87
【裁判日期】    900914
【裁判案由】    業務過失致死
【裁判全文】
臺灣高雄地方法院刑事判決                        九十年度交訴字第八七號
    公  訴  人  臺灣高雄地方法院檢察署檢察官
    被      告  甲○○
    選任辯護人  鍾武雄
    選任辯護人  孫嘉男
    選任辯護人  吳豐賓
右列被告因過失致死案件，經檢察官提起公訴（九十年度調偵字第九九號），本院判
決如左：
    主  文
甲○○從事業務之人，因業務上之過失致人於死，處有期徒刑拾月。
    事  實
一、甲○○前曾於民國八十八年間犯竊盜罪，經法院判處有期徒刑七月，緩刑三年，
    現仍於緩刑期間。又其係從事花農為業，且考領有普通小型車駕駛執照，並以駕
    駛貨車運載花材為其附隨業務，為從事駕駛業務之人。其於民國八十九年九月十
    七日上午十一時三十分許，駕駛車牌號碼ＶＰ─九八四一號自小貨車，沿高雄縣
    甲仙鄉○○村○○道路由西向東行駛，行駛至小林村外環道路小林高幹九三之一
    號電桿前時，原應注意會車相互之間隔不得少於半公尺，及在未劃標線道路應靠
  右行駛，且車輛行進中駕駛人應注意車前狀況，隨時採取必要安全措施，而依當
    時天候陰、日間自然光線，路面乾燥、無障礙物及其他陷缺，視距良好，並無不
    能注意之情事，竟疏於注意及此，適有劉議中所騎乘車號ＶＯＣ─八二二號機車
    ，亦未注意會車時相互之間隔不得少於半公尺、在未劃標線道路應靠右行駛，且
    車輛行進中未注意車前狀況，隨時採取必要之安全措施，二人於會車時均未保持
    安全間隔，即貿然會車，因而甲○○所駕車號ＶＰ─九八四一號自小貨車之左前
    方與劉議中所駕車號ＶＯＣ─八二二號機車左側發生撞擊，致使劉議中受有腦挫
    傷、頭部外傷之傷害，經送醫後不治死亡。甲○○於車禍發生後旋即報警處理，
    並於肇事後偵查機關未發覺前，向到場處理之員警坦承肇事，接受裁判。
二、案經劉議中之父乙○○訴由高雄縣警察局旗山分局報告臺灣高雄地方法院檢察署
    檢官偵查起訴。
     理  由
一、訊據被告甲○○固坦承於右開時、地駕駛自小貨車與劉議中所騎乘之機車發生車
    禍等情節，惟否認有過失致人於死犯行，辯稱：當時係被害人劉議中與其友人劉
    清維二人騎車併排，且車速達時速八十公里，並越過道路中心線而致生本件車禍
    ，伊當時車速很慢，且靠路邊行駛，伊對車禍發生並無過失云云。經查：
（一）本件車禍發生後，車號ＶＰ─九八四一號自小貨車左前保險桿損壞，車號ＶＯ
      Ｃ─八二二號機車之車頭、右半部損壞，此有照片十六張在卷可稽，依上開兩
      車之損壞情形觀之，顯示兩車係迎面相撞。又依交通事故調查報告表觀之，機
      車係倒在路中央偏向被告所在之車道，掉落物係落在道路中央偏向劉議中所在
      之車道，死者倒在路邊，而兩車迎面撞擊，劉議中所騎乘之機車因受撞擊遭彈
      飛後落地，撞擊地面形成一凹洞，而該凹洞係落於劉議中所在車道，此有照片
      二十三張在卷可佐，又倒地之機車呈現車頭朝向路邊，車尾斜向道路中央之狀
      態，可見二車撞擊後，劉議中及機車係遭撞往路邊方向飛去後落地，而落地後
      之機車所在位置係偏向路中央，是依上開證據觀之，兩車之撞擊點應係在接近
      路中央之位置，應堪認定。
（二）證人即現場目擊證人劉清維雖於偵查中證稱：「當天我與劉議中分騎一輛機車
      ，我跟在劉議中後面，騎到轉彎處時，對方開到我們的車道撞倒劉議中，撞倒
      後他沒有馬上停止，是停到旁邊去」、「（當時車速？）劉議中是三、四十公
      里，被告是六、七十公里」、「（被告撞到後如何做？）將車開到旁邊，沒有
      倒車」等語（見九十年四月二日偵查卷第四五頁以下筆錄）。惟查，被告停車
      之位置與被害人劉議中機車之間相距六‧六公尺，距機車之掉落物未超過十公
      尺，且路面上無煞車痕，此有事故現場圖在卷可查，再參考一般公路汽車煞車
      距離、行車速度對照表，若車速在每小時六十公里時，其煞車距離最短為十六
      ‧六公尺，如依證人劉清維所言，當時被告車速係高達六、七十公里，則在碰
      撞後，被告如何能在不到十公尺之距離內，再往前行駛後才停止。另當時證人
      劉清維本身亦是在與被告對向之騎車狀態，其以目視方式觀察之被告車速，應
      為其本身之車速與被告車速之總和，故被告當時之車速應未達每小時六十公里
      之速度，且依兩車相距六‧六公尺及小貨車與掉落物之距離研判，被告當時之
      車速應未逾每小時四十公里，亦堪認定。
（三）據證人即當日到現場處理之員警鍾耀唐到庭證述：「（在現場時有無發現甲○
      ○有酒味？）沒有喝酒現象及酒味，所以沒有做酒精測試」等情，被告所辯肇
      事時伊並未喝酒等語，尚非無據。至證人劉清維雖於偵查中證述：「甲○○下
      車時，我有聞到一些酒味」等語，證人即劉議中之母劉潘連美雖於偵查中到庭
      證稱：「被告當時走到劉議中旁邊，叫『中中』二聲時，我聞到很濃的酒味」
      等語。惟證人劉潘連美為被害人劉議中之母親，證人劉清維係被害人之友人，
      依渠等與被害人之關係，自難祈其證詞客觀公允，此外，又無何積極證據可認
      被告當時係酒後駕車，是告訴人指稱被告係酒後駕車，證據尚有未足。
（四）按「汽車交會時，會車相互之間隔不得少於半公尺」，「汽車除行駛於單行道
      或指定行駛於左側車道外，在未畫標線之道路，應靠右行駛」，「駕駛人應注
      意車前狀況，隨時採取必要安全措施」，道路交通安全規則第一百條第五款、
      第九十五條前段、第九十四條第三項分別定有明文。被告考領有普通小型車駕
      駛執照，自應注意上述道路交通安全規定。又依附卷之交通事故調查報告表所
      載，本件肇事時、地之天候、路況皆良好。則肇事當時，被告亦無不能注意之
      情事，其竟疏未注意及此，而貿然會車致撞及被害人劉議中，可證被告對本案
      車禍之發生，顯有過失。至本件被害人劉議中於駕車行駛時，未注意前狀況，
      隨時採取必要之安全措施，又於汽車交會時未注意會車相互之間隔不得少於半
      公尺，復未注意行駛於未畫標線之道路，應靠右行駛，被害人對本件車禍發生
      亦與有過失，然此仍不能因被害人之過失，而解免被告過失之罪責。另本件經
      送台灣省高屏澎區車輛行車事故鑑定委員會及台灣省車輛行車事故覆議鑑定委
      員會鑑定，其鑑定結論亦採相同之見解，此有台灣省高屏澎區車輛行車事故鑑
      定委員會九十年一月五日高屏澎鑑字第九０００四三號函、台灣省車輛行車事
      故覆議鑑定委員會九十年三月十二日府覆議字第九００二五三號函可參，附此
      敘明。
（五）另本件車禍被害人劉議中因本件車禍受有腦挫傷、頭部外傷而死亡，已據檢察
      官督同檢驗員相驗屬實，製有相驗筆錄、相驗屍體證明書、驗斷書在卷可憑，
      則被告過失駕車肇事行為，與被害人之死亡結果間，自具有相當因果關係。
（六）綜上所述，被告所辯均屬卸飾之詞，委無可採。本案事證明確，被告過失致死
      犯行，已臻明確。
二、本件被告係從事花農為業，並以駕駛貨車運載花材為其附隨業務，此據其供明在
    卷，為從事業務之人，其駕車肇事致人於死，核其所為，係犯刑法第二百七十六
    條第二項之業務過失致人於死罪。被告於肇事後即自行報警處理，俟員警到場處
    理時，旋即向員警坦承肇事，表明願接受裁判之意等情，除據道路交通事故調查
    報告表載明在卷外，並經證人即到場處理事故之警員鍾耀唐證述在卷（見偵查卷
    第六三頁筆錄），為對於未發覺之罪自首而接受裁判，應依刑法第六十二條前段
    規定減輕其刑。爰審酌被告駕車違反交通規則肇事，致被害人因而死亡，所為非
    是，肇事後復迄未與被害人家屬達成和解，本不宜寬貸，惟念其肇事後即報警處
    理，自承肇事，並於現場接受調查等一切情狀，量處如主文所示之刑，以資懲儆
    。
據上論斷，應依刑事訴訟法第二百九十九條第一項前段，刑法第二百七十六條第二項
、第六十二條前段，罰金罰鍰提高標準條例第一條前段，判決如主文。
中      華      民      國    九十      年      九      月    十四    日
                                  臺灣高雄地方法院交通法庭
                                      法  官  施  柏  宏
右正本證明與原本無異。
如不服本判決，應於判決送達後十日內，向本院提出上訴狀。
                                      書記官  邱  秋  珍
中      華      民      國    九十      年      九      月    十四 日
附錄本判決論罪之法條：
中華民國刑法第二百七十六條 (過失致死罪)
因過失致人於死者，處二年以下有期徒刑、拘役或二千元以下罰金。
從事業務之人，因業務上之過失犯前項之罪者，處五年以下有期徒刑或拘役，得併科
三千元以下罰金。


司法院資訊處製作；財團法人民間司法改革基金會備份。
